臺灣臺北地方法院民事判決
110年度訴字第6028號
原      告  蔡沛珊  

訴訟代理人  黃泓勝律師
被      告  呂紹薰  

訴訟代理人  李庭綺律師
            蔡淳宇律師
上列當事人間請求損害賠償事件，本院於民國111年4月27日言詞
辯論終結，判決如下：
    主  文
被告應給付原告新臺幣參拾萬元，及自民國一百一十年八月四日
起至清償日止，按週年利率百分之五計算之利息。
原告其餘之訴駁回。
訴訟費用由被告負擔十分之三，餘由原告負擔。
本判決第一項得假執行，但被告如以新臺幣參拾萬元為原告預供
擔保，得免為假執行。
原告其餘假執行之聲請駁回。
    事實及理由
一、原告主張：伊與訴外人沈信宏於民國102年7月17日結婚，並
    育有2子，被告則為沈信宏之同事，知悉沈信宏與伊為夫妻
    關係。嗣於108年11月間，伊經由友人告知被告與沈信宏往
    來過甚，遂質問被告，其自承有與沈信宏發生過性行為，沈
    信宏因而承諾會與被告斷絕聯絡。詎上開二人仍繼續往來，
    被告甚至至109年10月間多次傳送自慰影片予沈信宏，顯然
    已逾越一般社交行為，破壞伊婚姻之圓滿安全及幸福，致伊
    精神痛苦甚鉅而受有相當之非財產上損害。爰依民法第184
    條第1項前段、後段及民法第195條第3項準用同條第1項之規
    定請求損害賠償等語。並聲明：㈠被告應給付伊新臺幣（下
    同）100萬元，及自起訴狀繕本送達翌日起至清償日止，按
    週年利率5%計算之利息。㈡願供擔保，請准宣告假執行。
二、被告則以：伊與沈信宏為舊識，在聊天過程中彼此逐漸產生
    好感，孰料108年間突然收到原告爭論伊睡了其老公之訊息
    ，惟伊未曾與沈信宏發生過性行為，便向沈信宏反應此事，
    其除表示會安撫原告，並告知早已準備協議離婚，伊因此仍
    與其保持親密好友關係。嗣沈信宏竟多次傳送自慰影片，以
    勾動伊之情慾，雙方因而開始相互傳送私密影片。然沈信宏
    遲遲未處理其婚姻關係，伊遂於109年11月即停止與之往來
    ，伊自無侵害原告之配偶權。縱然有之，原告之精神科就診
    與本件無關，本件應屬共同侵權行為，不應全部歸咎於伊，
    原告請求賠償100萬元顯屬過鉅等語，資為抗辯。並聲明：㈠
    原告之訴及假執行之聲請均駁回；㈡如受不利之判決，願供
    擔保，請准宣告免為假執行。
三、得心證之理由
　㈠被告有無侵害原告之配偶權？原告依民法第184條第1項前段
    、後段及第195條第3項準用同條第1項前段規定請求被告賠
    償其精神痛苦所生之非財產上損害，是否有據？
　1.按因故意或過失，不法侵害他人之權利者，負損害賠償責任
    。故意以背於善良風俗之方法，加損害於他人者亦同；數人
    共同不法侵害他人之權利者，連帶負損害賠償責任；不法侵
    害他人之身體、健康、名譽、自由、信用、隱私、貞操，或
    不法侵害其他人格法益而情節重大者，被害人雖非財產上之
    損害，亦得請求賠償相當之金額；前二項規定，於不法侵害
    他人基於父、母、子、女或配偶關係之身分法益而情節重大
    者，準用之，民法第184條第1項前段、後段、第185條第1項
    前段、第195條第1項前段、第3項定有明文。又婚姻係以夫
    妻之共同生活為其目的，配偶應互相協力，保持其共同生活
    之圓滿安全及幸福，而夫妻互守誠實，係為確保其共同生活
    之圓滿安全及幸福之必要條件，故應解為配偶因婚姻契約而
    互負誠實之義務，配偶之一方行為不誠實，破壞共同生活之
    圓滿安全及幸福者，即為違反因婚姻契約之義務，而侵害他
    方之權利，應負侵權責任。又與該配偶一同破壞共同生活之
    圓滿安全及幸福之人，亦應共同負侵權責任。　
　2.原告主張被告明知其為沈信宏之配偶，仍多次傳送自慰影片
    予沈信宏，並與沈信宏發生性行為，已侵害其配偶權等情，
    業據其提出被告不爭執真正之自慰影片光碟及對話紀錄等件
    為證，被告則否認侵害原告之配偶權，並辯以前詞。查依被
    告所自承：「被告與沈信宏聊天內容愈發擦槍走火，沈信宏
    甚至多次傳送自慰影片予被告，以勾動被告情慾，是雙方始
    發展出相互傳送私密影片之情」、「被告係信任沈信宏稱會
    處理好伊與原告間之婚姻關係，更是幾經沈信宏言語及傳送
    伊自慰影片挑逗下，被告始逐漸與沈信宏發展出密友關係」
    等語（見本院卷第157、161至162頁），可見被告係在明知
    沈信宏與原告尚有婚姻關係之情形下為上開傳送自慰影片之
    行為。以情慾及性慾之表現乃個人隱私之社會通念而言，倘
    非夫妻或交往甚密之男女朋友，不致任意相互表達愛意、互
    為挑逗言詞、舉動，或傳送自慰影片予對方，被告未顧及原
    告仍為沈信宏之配偶，即與沈信宏互傳上開影片，並發展為
    密友關係，被告與沈信宏之互動，顯已逾越一般社會通念下
    之朋友社交往來之界線，縱原告所提對話紀錄僅是原告與被
    告對話之片段內容而未能證明被告與沈信宏發生性行為，但
    上開行為超逾社會一般通念所能容忍之範圍，已達破壞婚姻
    共同生活之圓滿安全及幸福之程度，原告依此主張被告係故
    意侵害其配偶權，並以與有配偶之人不正當往來之背於善良
    風俗方法加損害於他人其，應依民法第184條第1項前段、後
    段及第195條第3項準用同條第1項前段規定，賠償其精神痛
    苦所生之非財產上損害等語，自屬有據。被告徒以其信任沈
    信宏會處理與原告間之婚姻關係之詞，抗辯其無侵害原告配
    偶權云云，實不足採。
　㈡原告得請求賠償之非財產上損害金額若干？
　1.按慰藉金之賠償，其核給之標準固與財產上損害之計算不同
    ，然非不可斟酌雙方身分資力與加害程度，及其他各種情形
    核定相當之數額（最高法院51年台上字第223號裁判意旨參
    照），是以慰藉金之多寡，應斟酌雙方之身分、地位、資力
    與加害之程度及其他各種情形核定相當之數額；其金額是否
    相當，自應依實際加害情形與被害人所受之痛苦及雙方之身
    分、地位、經濟狀況等關係決定之（最高法院85年度台上字
    第460號判決意旨參照）。
　2.原告主張其因被告侵害配偶權之行為而精神痛苦甚鉅，多次
    前往精神科就診等情，業經本院依其聲請向台北長庚紀念醫
    院（下稱台北長庚醫院）調取精神科就診之病歷紀錄（見本
    院卷第107至127頁），依108年11月20日初次精神科訪談紀
    錄所載發現先生外遇無法相信他而有負面想法等內容（見本
    院卷第111頁），堪認原告之心理確因被告與沈信宏間之逾
    越一般男女社交行為而受痛苦，原告主張被告應賠償其非財
    產上之損害等語，亦屬有據。雖被告辯稱本件係共同侵權行
    為，不應將所有責難加諸於其一人云云。惟依民法185條第1
    項規定，共同侵權行為人應連帶負損害賠償責任，對受害人
    本應連帶負全部賠償之責，縱其等造成損害之比例有所不同
    ，亦僅影響共同侵權行為人間內部分擔比例，而對外部應賠
    償之金額不生影響，是被告上開抗辯，應非足採，仍應對原
    告負全部之賠償責任。茲審酌被告與沈信宏互相傳送自慰影
    片等私密影片並發展為密友關係之加害情狀，以及原告因此
    至精神科就診受有之精神痛苦，暨原告大學畢業，於某一知
    名電視公司工作，年收入約100萬元；被告為大學畢業，目
    前於另一知名電視公司任職，109年收入約100萬元之身分、
    地位、經濟狀況等一切情狀，認原告請求被告賠償之非財產
    上損害，以30萬元為適當。
四、綜上所述，原告依民法第184條第1項前段、後段及第195條
    第3項準用同條第1項前段規定請求被告給付30萬元，及自起
    訴狀繕本送達被告之翌日即110年8月4日（見本院卷第43頁
    ）起至清償日止之法定遲延利息，為有理由，應予准許，逾
    此範圍之請求，則無理由，應予駁回。
五、本判決所命給付未逾50萬元，應依民事訴訟法第389條第1項
    第5款規定宣告假執行，原告就此部分聲請假執行，僅促使
    本院發動職權，爰不另為准駁之諭知；又被告已陳明願供擔
    保請准為免予假執行之宣告，於法核無不合，茲酌定相當之
    擔保准許之。至原告敗訴部分，其假執行之聲請亦失所附麗
    ，併駁回之。
六、本件事證已臻明確，兩造其餘攻擊防禦方法及所援用之證據
    ，經審酌後認與本件判決結果無影響，爰不逐一論列，併此
    敘明。
七、訴訟費用負擔之依據：民事訴訟法第79條。　　　　
中　　華　　民　　國　　111 　年　　5 　　月　　18　　日
                  民事第六庭  審判長法  官  許純芳

                                    法  官　杜慧玲

                                    法  官  許柏彥
以上正本係照原本作成。
如對本判決上訴，須於判決送達後20日內向本院提出上訴狀。如
委任律師提起上訴者，應一併繳納上訴審裁判費。
中　　華　　民　　國　　111 　年　　5 　　月　　18　　日
                                    書記官  蔡庭復